---
title: "Тестовое задание для ЦДП"
date: "2024-10-25"
author: Жарахович Мария
output:
  html_document:
    toc: true
    toc_depth: 6
    toc_float:
      smooth_scroll: true
    theme: flatly
    highlight: tango
    code_folding: hide
    css: styles.css
  pdf_document:
    toc: true
    toc_depth: '6'
---
```{r setup, include=FALSE}
knitr::opts_chunk$set(echo = TRUE)
```
## Анализ структуры доходов граждан в разрезе муниципальных образований в 2018-2023 годах
```{r, include=FALSE, warning=FALSE}
library(openxlsx)
library(dplyr)
library(ggplot2)
library(table1)
library(kableExtra)
library(knitr)
```
### Загрузка данных
#### Задача 1
<i>Скачать данные об объеме социальных выплат и налогооблагаемых
денежных доходов в разрезе муниципальных образований и версионный
справочник муниципальных образований от СберИндекс.</i>

Загружаем в рабочую среду нашу книгу Excel. Для наших задач актуальны только последние 6 листов книги (2017-2022), именно их мы и загрузим, объединив в единый датафрейм. Для датафрейма также подпишем нумерацию годов по-другому -- с 2018 по 2022. 
```{r, include=FALSE, warning=FALSE}
file_path <- '/Users/maria/Desktop/задание ЦДП/Urov-14a_2010-2022.xlsx'

data_list <- list()

for (year in 2017:2022) {
  sheet_name <- as.character(year)
  data <- read.xlsx(file_path, sheet = sheet_name)
  data$Year <- year + 1  
  data_list[[sheet_name]] <- data
}

combined_data <- bind_rows(data_list)
combined_data_clean <- na.omit(combined_data)
```

### Построение рядов 
#### Задача 2
<i>С помощью версионного справочника построить ряды об объеме
социальных выплат на территориях муниципальных образований в
2018-2023 годах с учетом изменений их типов, названий, кодов и
территориального состава:<br>

- если менялся тип, название и код, но территориальный состав
оставался постоянным, то муниципальному образованию должен
быть присвоен актуальный действующий код ОКТМО и построен
непрерывный ряд значений показателя для соответствующей
территории;<br>
- если изменился территориальный состав, то ряд может
прерываться.</i>
```{r, comment=NA}
combined_data <- combined_data %>%
  rename(
    Номер_муниципального_района = "Содержание",
    Муниципальный_район = "X2",    
    Код_ОКТМО = "X3",
    Налогооблагаемые_доходы = "X4",
    Социальные_выплаты = "X5",
    Объем_соц_выплат_населению = "X6",
    Объем_соц_выплат_на_1_жителя = "X7",
    Год = "Year")
```

Добавим в датафрейм новый столбец с общими доходами, сложив налогооблагаемые доходы с социальными выплатами.
```{r, comment=NA, warning=FALSE}
combined_data <- combined_data %>%
  filter(!is.na(Налогооблагаемые_доходы), !is.na(Социальные_выплаты))

combined_data <- combined_data %>%
  mutate(
    Налогооблагаемые_доходы = as.numeric(Налогооблагаемые_доходы),
    Социальные_выплаты = as.numeric(Социальные_выплаты)
  )

combined_data <- combined_data %>%
  mutate(Общие_доходы = Налогооблагаемые_доходы + Социальные_выплаты)
```

```{r, comment=NA, warning=FALSE}
summary_stats <- summary(combined_data$Общие_доходы)

summary_stats_df <- data.frame(
  Статистика = names(summary_stats),
  Значение = as.vector(summary_stats)
)

kable(summary_stats_df, caption = "Общие доходы: описательные статистики")
```

Выведем график для общих доходов по годам.
```{r, comment=NA, warning=FALSE}
total_income_by_year <- combined_data %>%
  group_by(Год) %>%
  summarise(Общие_доходы = sum(Общие_доходы, na.rm = TRUE))

format_billions <- function(x) {
  paste0(x / 1e9, " млрд р.")
}

ggplot(total_income_by_year, aes(x = Год, y = Общие_доходы)) +
  geom_line() +
  geom_point() +
  labs(title = "Общие доходы по годам",
       x = "Год",
       y = "Общие доходы") +
  scale_y_continuous(labels = format_billions) 
```

### Анализ и визуализация
#### Задача 3
<i>Проанализировать, как изменилась доля социальных выплат в структуре
доходов населения муниципальных образований в 2023 году
относительно 2018 года и предложить три типа визуализации.
Предположить, чем могут объясняться выявленные паттерны.</i>

Выведем график для динамики долей налогооблагаемых доходов и социальных выплат.
```{r, comment=NA, warning=FALSE}
income_share <- combined_data %>%
  group_by(Год) %>%
  summarise(
    `Доля налогооблагаемых доходов` = sum(Налогооблагаемые_доходы, na.rm = TRUE) / sum(Общие_доходы, na.rm = TRUE),
    `Доля социальных выплат` = sum(Социальные_выплаты, na.rm = TRUE) / sum(Общие_доходы, na.rm = TRUE)
  )

income_share_long <- income_share %>%
  tidyr::pivot_longer(cols = c(`Доля налогооблагаемых доходов`, `Доля социальных выплат`),
                      names_to = "Тип_дохода",
                      values_to = "Доля")

ggplot(income_share_long, aes(x = Год, y = Доля, color = Тип_дохода)) +
  geom_line() +
  geom_point() +
  labs(title = "Доля налогооблагаемых доходов и социальных выплат по годам",
       x = "Год",
       y = "Доля",
       color = "Тип дохода")
```

Выведем также график для общих доходов по муниципальным образованиям.
```{r, comment=NA, warning=FALSE}
combined_data <- combined_data %>%
  mutate(Код_ОКТМО_short = as.numeric(substr(Код_ОКТМО, 1, 2)))

format_billions <- function(x) {
  paste0(x / 1e9, " млрд")
}

total_income_by_municipality <- combined_data %>%
  group_by(Код_ОКТМО_short, Год) %>%
  summarise(Общие_доходы = sum(Общие_доходы, na.rm = TRUE), .groups = "drop")

ggplot(total_income_by_municipality, aes(x = Год, y = Общие_доходы, color = Код_ОКТМО_short)) +
  geom_line() +
  geom_point() +
  labs(title = "Общие доходы по муниципальным образованиям",
       x = "Год",
       y = "Общие доходы",
       color = "Код ОКТМО") +
  scale_y_continuous(labels = format_billions)
```
### Дизайн исследования
#### Задача 4
<i>Кратко описать гипотетический дизайн исследования с оценкой влияния
реализации инвестиционных проектов в муниципальных образованиях на
рост налогооблагаемых денежных доходов населения.</i>
```{r, comment=NA}

```

### Комментарии к дизайну исследования
#### Задача 5
<i>Объяснить как дизайн исследования будет зависеть от механизма
имплементации проектов (способ отбора муниципалитетов для участия в
программе, учет характеристик муниципальных образований при отборе,
масштаб инвестиций, количество муниципалитетов с инвестиционными
проектами и т .п.).</i>
```{r, comment=NA}

```